【裁判字號】    90,上更(一),655
【裁判日期】    900824
【裁判案由】    毒品危害防制條例
【裁判全文】
臺灣高等法院刑事判決                          九十年度上更(一)字第六五五號
    上  訴  人  臺灣桃園地方法院檢察署檢察官
    被      告  甲○○
右上訴人因被告違反毒品危害防制條例案件，不服臺灣桃園地方法院八十七年度訴緝
字第二十五號，中華民國八十七年五月十三日第一審判決（起訴案號：臺灣桃園地方
法院檢察署八十六年度偵字第八四五八號）提起上訴，本院判決後，經最高法院發回
更審，本院判決如左：
    主  文
上訴駁回。
    理  由
一、公訴意旨略以：甲○○明知安非他命係屬禁藥，不得非法轉讓，竟基於轉讓禁藥
    之概括犯意，先後於民國八十六年三月二十一日及四月二十一日，連續在其桃園
    縣蘆竹鄉○○街○段二十四號二樓住處，無償提供安非他命與李善果非法施用二
    次，嗣於八十六年四月二十一日二十三時三十分許，同租住上址三樓之李善果為
    警查獲，因認甲○○犯有藥事法第八十三條第一項之轉讓禁藥罪嫌。
二、按犯罪事實應依證據認定之，無證據不得推定其犯罪事實，刑事訴訟法第一百五
    十四條定有明文。又事實之認定，應憑證據。如未能發現相當證據，或證據不足
    以證明，自不能以推測或擬制之方法，為裁判基礎。（最高法院四十年台上字第
    八六號判例意旨參照）。次按被告之自白，不得作為有罪判決之唯一證據，仍應
    調查其他必要之證據，以察其是否與事實相符，刑事訴訟法第一百五十六條第二
    項定有明文；又共同被告所為不利於己之陳述，固得採為其他共同被告犯罪之證
    據，但此項不利之陳述，須無瑕疵可指，且就其他方面調查又與事實相符者，始
    得採為犯罪事實之認定，若不為調查，而專憑此項供述即為其他共同被告犯罪事
    實之認定，亦顯與刑事訴訟法第一百五十六條第二項之規定有違。
三、公訴人認為被告甲○○涉有轉讓禁藥之罪嫌，無非以同案被告李善果於警訊、偵
    查之供述為論據。
四、訊據被告否認有轉讓禁藥之犯行，辯稱：伊並未提供安非他命予李善果吸食，伊
    與李善果於八十六年四月初，因搬入租屋處才認識，而李善果曾向伊要過安非他
    命，但伊沒有提供給他，因安非他命不便宜，且為警查扣之物品都不是伊的。至
    於在警局會承認有免費拿安非他命給李善果，係因遭警刑求，伊於內勤檢察官訊
    問時即提出刑求抗辯，伊坦承有吸用安非他命，但絕無轉讓禁藥情事等語。
五、經查：
    (一)證人即共同被告李善果固於警訊中供稱：伊向甲○○拿過二次安非他命，二次
      均不用錢，第一次是在本月（即四月）十一日於查獲地二樓甲○○房間內，他
      自己拿給伊的，第二次是在本月（即四月）十四日，地點也是在查獲地二樓甲
      ○○房間內，但這次是伊自己跟他要的，也就是警方查獲的那包安非他命等情
      （偵字第九八一六號偵查卷第十一頁），惟於偵查時改稱：二次皆甲○○給伊
      的，他無償提供給伊，他也寄住那邊，到我房間吸時，順便給伊一些，第一次
      是他主動給伊，伊住三樓，他住二樓，第二次是伊向他要的，不用錢，而他約
      在八十六年三月二十一日至八十六年四月二十一日間給伊共二次等語（偵字第
      八四五八號偵查卷第十七頁反面），復於原審稱：係甲○○免費提供伊的，分
      別於八十六年三月二十一日與四月十四日二次給伊，在伊租屋處房間，伊與甲
      ○○因租屋而認識（原審訴字一二四二號卷第十九頁），且於本院前審又改稱
      ：伊曾經口頭問過（被告），被告沒答應也沒反對，伊拿（安非他命）時被告
      剛好要出門等語（本院前審卷第十七頁背面）。由是觀之，證人李善果不利於
      被告之供述前後不盡一致，非無瑕疵可指。
    (二)警方所起出之安非他命二包（毛重一二．二公克），依扣押證明筆錄所載係分
      別由被告甲○○與李善果所藏匿之上址租屋處三樓後陽台及李善果所有之皮包
      內搜獲（偵字第九八一六號卷第五頁），而證人李善果於警訊亦供稱：查獲之
      安非他命一小包及吸食器一組為伊所有（同上卷第十八頁背面），參被告與證
      人李善果二人均有吸食安非他命之習慣，此為渠二人於警訊陳明，自難以查獲
      被告與證人李善果持有安非他命，即遽認被告有轉讓禁藥予證人李善果之情事
      。
    (三)被告抗辯於警局遭刑求始坦承犯行，經原審向台灣台北看守所函查新收被告內
      外傷記錄結果顯示，被告於入所時手臂、胸部及腿部多處外傷，此有該看守所
      八十七年四月三十日北所傑衛字第一九三七號函附收容人甲○○入所之驗傷記
      錄表影本一份在卷可參（原審訴緝字第二五號卷第四十三頁、第四十四頁），
      則被告於警訊時之自白是否可採為證據，已有可議，況被告於警訊僅供陳：「
      有免費提供安非他命予李善果吸食」一句而已（偵字第九八一六號卷第七頁背
      面），就轉讓之時間、地點、數量、方式，並未提及，且於檢察官訊問時即否
      認有轉讓禁藥之情事，並提出遭警毆打之抗辯（同上卷第二十五頁），是尚難
      以被告於警訊中一句話，即認定其有轉讓禁藥之犯行。
    綜上，證人李善果之證言前後不一，而有瑕疵，已如前述，且無其他補強證據，
    此外，查無積極證據足以證明被告有轉讓禁藥事實，揆諸前開說明，不能證明被
    告犯罪，自應為無罪之諭知。
六、原審以不能證明被告犯罪而為無罪之諭知，經核並無不合。檢察官上訴猶以：「
    被告轉讓安非他命予李善良，已據李善果陳明，被告與李善果相識，又係同樓室
    友，轉讓禁藥僅二包，被告願無償給付，不背情理」云云，指摘原判決不當，請
    求將原判決撤銷改判，惟查：證人李善果之證言有瑕疵，且無補強證據，被告並
    無轉讓禁藥之事實，已如前述，檢察官之上訴為無理由，應予駁回。
據上論斷，應依刑事訴訟法第三百六十八條，判決如主文。
本案經檢察官呂丁旺到庭執行職務。
中      華      民      國      九十      年      八      月    二十四  日
                              臺灣高等法院刑事第二十四庭
                                  審判長法  官  陳  貽 男
                                        法  官  王  炳  梁
                                        法  官  李  世  貴
右正本證明與原本無異。
檢察官部分如不服本判決應於收受送達後十日內向本院提出上訴書狀，其未敘述上訴
之理由者並得於提起上訴後十日內向本院補提理由書（均須按他造當事人之人數附繕
本）。
                                        書記官  魏  汝  萍
中      華      民      國      九十      年      八      月    二十四  日


司法院資訊處製作；財團法人民間司法改革基金會備份。
